臺灣嘉義地方法院交通事件裁定　　　　　　　　　　　九十一年度交聲字第一號
　　原處分機關　公路局嘉義區監理所
　　異　議　人　甲○○
　　即受處分人
右列受處分人因違反道路交通管理處罰條例案件，對於原處分機關即交通部公路局嘉
義區監理所中華民國九十年十二月十一日所為之處分（嘉監五字第裁七０－ＬＡ00
00000號、七０－ＬＡ0000000號、七０－ＬＡ0000000號、七０
－ＬＡ0000000號、七０－ＬＡ0000000號）聲明異議，本院裁定如左
：
    主  文
原處分撤銷。
甲○○不罰。
    理  由
一、本件原處分機關認：受處分人即異議人甲○○於民國九十年三月二十一日十一時
    四十五分、九十年三月二十四日十時五分、九十年三月二十六日十一時、九十年
    三月二十七日九時、九十年三月二十七日十六時，在嘉義市○○路等處，停放Ｒ
    Ｓ－七二三六號自小客車，因未依規定繳費，為嘉義市警察局交通隊分別以嘉市
    警（交甲）字第ＬＡ0000000號、ＬＡ0000000號、ＬＡ0000
    000號、ＬＡ0000000號、ＬＡ0000000號通知單逕行舉發「在
    道路收費停車處所停車，不依規定繳費」交通違規，並經原處分機關於九十年七
    月五日以九十嘉監五違字第九七一六號函請異議人於九十年八月一日到案繳納最
    低罰鍰，惟屆期異議人仍未繳納，該所於九十年十二月十一以受處分人有違反修
    正前道路交通管理處罰條例第五十六條第一項第十款（現為第五十六條第一項第
    十一款）在道路收費停車處所停車，不依規定繳費規定之行為，各裁決罰鍰新臺
    幣（下同）一千二百元。
二、異議意旨則以：其已於九十年四月一日及九十年四月十三日繳交所有停車規費，
    卻於九十年五月十七日、九十年五月十四日及九十年五月十三日收到違規罰單，
    命繳納違規罰款六百元，然異議人於接獲罰單前並未收到任何催繳通知，否則異
    議人定於期限內繳費，且停車費才二十元，卻裁處一千二百元罰款，不符比例原
    則，因認原處分機關處分不當等語。
三、經查：本件異議人於右揭時地停放上述車號小客車於前開停車場，經嘉義市警察
    局交通警察隊於開立舉發違反道路交通管理事件通知單逕行舉發未依規定繳費，
    並經原處分機關於九十年十二月十一日以嘉監五字第裁七０－ＬＡ000000
    0號、七０－ＬＡ0000000號、七０－ＬＡ0000000號、七０－Ｌ
    Ａ0000000號、七０－ＬＡ0000000號裁決書裁處罰鍰各一千二百
    元等事實，固有舉發違反道路交通管理事件通知單、違反道路交通管理事件裁決
    書在卷可憑。然受處分人已於九十年四月一日繳納九十年三月二十一日十一時四
    十五分之該次停車費用，其餘四次之停車費，亦於九十年四月十三日繳納等事實
    ，業據受處分人提出繳費收據影本五張為憑。則異議人既已繳納停車費用，自應
    審酌其繳納之時間有無逾越法律所規定之期限，是否該當道路交通管理處罰條例
    第五十六條第一項第十款所謂「不依規定繳費」之處罰要件。
（一）按嘉義市公有收費停車場管理辦法係行政命令，停車場法係法律，而命令與法
      律牴觸者無效，憲法第一百七十二條定有明文，是嘉義市公有收費停車場管理
      辦法自不得牴觸位階較高之停車場法。又法律保留原則，除要求不利處分具備
      法律明文之授權依據外，更要求行政機關課予人民不利處分時應謹守法律設定
      或變動要件之限制，否則即與憲法保障人民基本權利意旨相違。查嘉義市政府
      係於九十年六月一日依據停車場法第十三條規定，以九十府交行字第四五三九
      六號函檢送嘉義市○○路邊收費停車場有關設置地點、停車種類、收費標準、
      收費方式及其他規定事項公告予相關單位張貼公告等情，業據本院於另案（九
      十年度交聲字第一一九號）審理時經該府以九十年府交行字第一０二四七四號
      函覆，有該函在卷可參。是嘉義市政府於受處分人為前揭停車行為時，尚未依
      據停車場法第十三條合法公告停車繳費期限，依前開說明，本件裁罰之時所依
      據之相關停車收費管理辦法牴觸停車場法有關保障人民權益之意旨，與法律保
      留原則有違，當無形成道路交通管理處罰條例第五十六條第一項第十款之規範
      內容，而得對於受處分人課徵公法上之負擔。
（二）又本件嘉義市警察局交通警察隊警員係分別於九十年五月十三日、同年月十四
      日及同年月十七日始舉發未依規定繳費，此有舉發違反道路交通管理事件通知
      單五件可稽，而受處分人已於同年四月一日及四月十三日繳納停車規費完畢，
      亦如前述，受處分人既於舉發通知書寄發前已繳納停車費用，自難認受處分人
      係「未依規定繳費」，而不構成上開裁罰要件。是原處分機關於受處分人繳納
      停車規費後，再於九十年十二月十一日日以嘉監五字第裁七０－ＬＡ0000
      000號、七０－ＬＡ0000000號、七０－ＬＡ0000000號、七
      ０－ＬＡ0000000號、七０－ＬＡ0000000號裁決書裁處罰鍰各
      一千二百元，自屬未洽。
四、綜上所述，受處分人於行為時，嘉義市○○路邊收費停車場收費作業規定並無停
    車繳費之明確期限，而停車收費通知單上所載七日期限未經公告，亦無拘束停車
    人之效力，不能形成道路交通管理處罰條例第五十六條第一項第十款之規範內容
    ，用以羈束人民權利，況異議人業已繳納停車費用，自不符「未依規定繳費」之
    裁罰要件，原處分機關之裁罰，即屬違法，應予撤銷，並由本院自為裁定如主文
    第二項所示。
據上論斷，應依道路交通管理處罰條例第八十七條第二項、道路交通案件處理辦法第
二十條前段，裁定如主文。
中      華      民      國    九十一    年      四     月    二十三     日
                                 臺灣嘉義地方法院交通法庭
                                      法  官   羅  秀  緞
右正本證明與原本無異。
如不服本裁定，應於裁定送達後五日內向本院提出抗告狀（應附繕本）。
中      華      民      國    九十一    年      四     月    二十三     日
                                      書記官   呂  權  芳
